【裁判字號】    89,易,566
【裁判日期】    890619
【裁判案由】    侵占
【裁判全文】
臺灣臺中地方法院刑事判決                          八十九年度易字第五六六號
    公  訴  人  臺灣台中地方法院檢察署檢察官
    被      告  甲○○
右列被告因侵占案件，經檢察官提起公訴 (八十九年度偵字第四九八號），本院判決
如左：
    主  文
甲○○連續意圖為自己不法之所有，而侵占對於業務上所持有之物，處有期徒刑捌月
，緩刑貳年。
    事  實
一、甲○○原代理國華產物保險股份有限公司（以下簡稱國華公司）招攬火災保險業
    務，並收取所招攬客戶繳交之保險費，再由國華公司給予招攬傭金，為從事業務
    之人，竟基於概括之犯意，將業務上所持有，於八十八年四月間起至同年六月間
    ，在台中市向許文雄、尤碧玉、周白卿、千華土地登記專業代理人事務所等多人
    所收取之客戶繳納之火災保險費，共計新台幣（下同）十四萬四千二百二十九元
    ，連續於八十八年七、八月間，在台中縣大肚山工地及台中市西屯區工地挪用作
    為給付自己所經營之營造事業工程款之用，未上繳國華公司，而將前開保險費侵
    占入己。
二、案經國華公司告訴請臺灣臺中地方法院檢察署檢察官偵查起訴。
    理  由
一、訊據被告甲○○固坦承有於前開時地將所收取之保險費週轉作為給付自己所經營
    之營造事業工程款之用，然矢口否認有何業務侵占犯行，辯稱伊並非國華公司之
    業務員，並無業務侵占。再伊所收取之保險費，業經國華公司同意可以作為週轉
    之用，故伊將之週轉作為給付自己所經營之營造事業工程款之用，並無侵占之意
    云云。惟查：被告係為國華公司招攬保險並收取保險費，而國華公司支付被告傭
    金等情，業據被告於本院供明在卷。且依卷附被告收取保險費客戶資料所示，被
    告所收取之保險費客戶有多人、多筆，足見此收取保險費行為，亦屬被告依社會
    地位所繼續從事之事務，而為業務行為，並不因被告非國華公司之實際員工而受
    影響。再被告於收取客戶所繳交之保險費後，支付渠所經營營造工程之工資，而
    未上繳國華公司等情，亦據被告供明在卷。又被告所收取之保險費約每一個半月
    須繳回國華公司，國華公司並未同意被告得以所收取之保險費周轉運用等情，亦
    據告訴代理人供明在卷。而被告於本院亦供稱約每二月須與國華公司結算一次。
    是被告未將所收取之保險費繳回國華公司，顯有侵占犯行。是被告前開所辯，尚
    不足採。此外，並有保險單、客戶已繳納保險費予被告之認證單附卷可稽。本件
    事證明確，被告犯行堪予認定。
二、核被告所為，係犯刑法第三百三十六條第二項之侵占業務上持有物罪。被告所為
    數行為，時間緊接，所犯構成要件相同之罪名，顯係基於概括之犯意為之，為連
    續犯，爰依刑法第五十六條之規定以一罪論，並加重其刑。爰審酌被告尚無前科
    記錄，品行尚佳，及其因經濟窘困而將所收取之保費挪作給付工程款之用、所侵
    占之金額尚非甚鉅、犯罪後已與被害人成立民事上和解等一切情狀，量處如主文
    所示之刑，以資懲儆。末查被告前未曾受有期徒刑以上刑之宣告，有台灣高等法
    院被告全國前案紀錄表在卷可按，且事後已與告訴人成立民事和解（有和解書一
    紙附卷可稽）其經此教訓，當知警惕而無再犯之虞，本院綜核各情，認所宣告之
    刑，以暫不執行為適當，併予宣告緩刑，以啟自新。
三、據上論斷，應依刑事訴訟法第二百九十九條第一項前段，刑法第五十六條、第三
    百三十六條第二項、第七十四條第一款，罰金罰鍰提高標準條例第一條前段，判
    決如主文。
本案經檢察官葉芳如到庭執行職務。
中      華      民      國    八十九    年      六      月     十九     日
                              台灣台中地方法院刑事第一庭
                                  法  官  鄭  仁  祺
右正本證明與原本無異。
如不服本判決，應於判決送達後十日內向本院提出上訴狀，上訴於臺灣高等法院臺中
分院( 須附繕本 )。
                                  書記官
中      華      民      國    八十九    年      六      月     二十     日
附錄論罪科刑法條
刑法第三百三十六條第二項
對於業務上所持有之物，犯前條第一項之罪者，處六月以上五年以下有期徒刑，得併
科三千元以下罰金。


司法院資訊處製作；財團法人民間司法改革基金會備份。
